【裁判字號】    90,台上,6857
【裁判日期】    901108
【裁判案由】    違反毒品危害防制條例
【裁判全文】
最高法院刑事判決                                九十年度台上字第六八五七號
    上  訴  人  甲○○
右上訴人因違反毒品危害防制條例案件，不服台灣高等法院高雄分院中華民國九十年
九月十三日第二審判決（九十年度上重訴字第七號，起訴案號：台灣高雄地方法院檢
察署八十九年度偵字第一三三九七號），提起上訴，本院判決如左：
    主  文
原判決撤銷，發回台灣高等法院高雄分院。
    理  由
本件原判決認定上訴人甲○○於民國八十一年間因販賣毒品及施用毒品罪，經台灣高
等法院台中分院判處罪刑確定，尚在假釋期間，仍不知悔改，為替綽號「阿泉」之不
詳姓名之成年男子販賣第一級毒品海洛因，於八十九年六月五日經該「阿泉」之男子
告知在澎湖縣山水一防空洞內放有海洛因，欲找人至澎湖運送該海洛因入台灣本島境
內。上訴人因在獄中認識楊文昌（第一審判處共同運輸第一級毒品罪刑確定），知楊
文昌甫假釋出獄急於找工作，乃於八十九年六月十四日以0000000000號行
動電話聯絡楊文昌至高雄縣茄萣鄉鎮海宮廟對面之工寮，向楊文昌表示要至澎湖辦事
，願出資邀楊文昌同往遊覽，二人遂於同日下午三時三十分許，由台南機場搭立榮航
空班機至澎湖，抵達後，上訴人即在華馨飯店向楊文昌表示是否願帶毒品回台灣，允
諾事成給新台幣（下同）二十萬元酬勞，經楊文昌應允，二人遂基於共同運輸第一級
毒品之犯意聯絡，楊文昌留在飯店房間內等候，由上訴人基於意圖販賣而持有第一級
毒品之犯意，外出至山水一防空洞取得海洛因塊磚八塊（合計淨重二千七百四十四‧
五三公克）而持有，旋於同日下午七時許，回飯店將上開海洛因塊磚分別捆綁在楊文
昌之腰際、大腿部、小腿部，二人再搭計程車至澎湖某海岸邊，由上訴人安排二位不
知情之不詳成年男子以漁船搭載楊文昌返台，上訴人與楊文昌約在高雄縣茄萣鄉鎮海
宮前見面，楊文昌返台途中上訴人尚以所有之0000000000號行動電話與楊
文昌之0000000000號行動電話聯絡，確定楊文昌之所在，上訴人於確定楊
文昌之行蹤後至馬公機場搭乘同日下午八時十分立榮航空公司班機返回高雄。嗣楊文
昌搭乘之漁船於翌日（八十九年六月十五日）上午一時三十分許抵達高雄縣茄萣外海
，轉搭另一不知情之不詳成年男子所駕駛之竹筏於同日上午一時四十分許在茄萣上岸
，約過三十分許，楊文昌未見上訴人在該工寮，即自行徒步欲至鎮海宮廟前與上訴人
會合，因對該地道路不熟而迷路，於同日上午三時許，經高雄縣茄萣鄉○○村○○路
○段時為警盤問查獲，扣得海洛因塊磚八塊及楊文昌所有之0000000000號
行動電話一支（含通話卡一張），依楊文昌之供述，於同日上午四時許，在高雄縣茄
萣鄉○○路○段鎮海宮對面魚塭，查獲在該處等候之上訴人，並扣得上訴人所有之0
000000000號行動電話一支（含通話卡一張）等情，因而維持第一審論處上
訴人共同運輸第一級毒品罪刑之判決，駁回上訴人在第二審之上訴，固非無見。
惟查：(一)、有罪之判決書，應於理由內記載認定犯罪事實所憑之證據及其認定之理由
，刑事訴訟法第三百十條第一款定有明文。僅於事實欄記載犯罪事實，未於理由欄記
載所憑之證據及其認定之理由，即有同法第三百七十九條第十四款判決理由不備之違
法。上訴人否認運輸毒品海洛因，更否認意圖販賣海洛因犯行，原判決事實記載上訴
人為替綽號「阿泉」之不詳姓名之成年男子販賣第一級毒品海洛因……上訴人基於意
圖販賣而持有第一級毒品之犯意，外出至山水一防空洞取得海洛因塊磚八塊（合計淨
重二千七百四十四‧五三公克）而持有等語。然於理由欄未說明上訴人為替綽號「阿
泉」之不詳姓名之成年男子販賣第一級毒品海洛因所憑之證據及認定之理由，自有理
由不備之違法。(二)、原判決事實記載上訴人為替綽號「阿泉」者販賣第一級毒品海洛
因等語，究竟上訴人是幫助「阿泉」販賣毒品，或與「阿泉」共同販賣毒品，事實欄
未明確記載，不足為適用法律之依據；且於理由欄記載上訴人為讓楊文昌運輸毒品，
以供自己販賣之用云云（見原判決第七頁倒數第五行），顯又認上訴人係自己販賣毒
品，與事實欄所載為替「阿泉」者販賣毒品不符，亦有判決理由矛盾之違法。(三)、當
事人在審判期日前，或審判期日，聲請調查之證據，如法院未予調查，又未認其無調
查之必要，以裁定駁回之，或雖經調查，其所得如何不足採取，亦未於判決理由內予
以說明，其踐行之訴訟程序，即難謂非違法。卷查上訴人於九十年八月二十三日具狀
辯稱因楊文昌欲向上訴人索錢，曾透過看守所雜役游昇輝、林育丞傳話，希望上訴人
給付楊文昌數十萬元，否則即拉上訴人下水，使上訴人關至死亡云云，聲請原審傳訊
游昇輝、林育丞（見原審卷第二宗第八十六頁），原審未予置理，復未說明何以不予
傳訊調查之理由，率行判決，難謂無判決不載理由及證據調查未盡之違法。上訴意旨
指摘原判決不當，非無理由，應認原判決有撤銷發回更審之原因。
據上論結，應依刑事訴訟法第三百九十七條、第四百零一條，判決如主文。
中      華      民      國     九十     年     十一     月      八      日
                              最高法院刑事第十庭
                                  審判長法官  陳  炳  煌
                                        法官  陳  正  庸
                                        法官  韓  金  秀
                                        法官  吳  信  銘
                                        法官  徐  文  亮
      右正本證明與原本無異
                                              書  記  官
中      華      民      國     九十     年     十一     月     十三     日


司法院資訊處製作；財團法人民間司法改革基金會備份。
